【裁判字號】    89,易,105
【裁判日期】    890710
【裁判案由】    竊盜
【裁判全文】
臺灣桃園地方法院刑事判決                          八十九年度易字第一五號
    公  訴  人  臺灣桃園地方法院檢察署檢察官
    被      告  乙○○
右列被告因竊盜案件，經檢察官提起公訴（八十八年度偵字第一四八五七號），本院
判決如左：
    主  文
乙○○無罪。
    理  由
一、公訴意旨略以：被告乙○○意圖為自己不法之所有，於民國八十八年九月十三日
    上午七時四十分許，至桃園縣龍潭鄉凌雲村十鄰烏林五十七號告訴人甲○○所有
    之房屋內，徒手竊取張女所有，置放於屋內之鑽床、矽控整流器各二個，空壓缸
    、分度盤、碳金曬扳機、咖啡磨粉機、馬達、帆布馬達、蛋糕攪拌機各一個等物
    （總價值約新台幣五萬五千元）。得手後，將上開竊得之物，搬上其所駕駛未懸
    掛車牌（引擎號碼 4G821M04418號）之自用小貨車時，為告訴人發現當場報警查
    獲，因認被告所為，涉有刑法第三百二十條第一項之竊盜罪嫌等語。
二、訊據被告乙○○固坦承於右揭時地，將被害人甲○○所有如事實欄所示之物搬上
    其小貨車，旋為張女發覺並報警查獲等事實不諱，惟否認有何竊盜犯行。辯稱：
    該房屋被火燒過，東西看起來也像沒人要的，伊才將它們搬走云云。
三、按犯罪事實應依證據認定之，無證據不得推定其犯罪事實，刑事訴訟法第一百五
    十四條訂有明文；又刑法上之竊盜罪，需意圖為自己或第三人不法之所有，而取
    得他人之物，為其成立要件，故如行為人誤信該物為自己所有而取得之，即欠缺
    意思要件，縱其結果不免有民事上之侵權責任，要難認為構成刑法上之竊盜罪，
    最高法院著有二十三年台上字第一八九二號判例可供參照；以此推之，即行為人
    誤他人之物為無主廢棄物而予撿拾，亦因欠缺不法意圖，而不構成竊盜罪。經查
    ，公訴意旨認被告涉有上開竊盜罪嫌，無非係以告訴人甲○○之指訴、被告自白
    及贓物領據等件，為其論據。然查，告訴人原有房屋係磚瓦屋，嗣因發生火災，
    不克居住，乃遷居於隔壁烏林五十七號水泥屋，兩屋間僅隔一條水泥小路，該處
    為路底，都是告訴人一家使用；前開物品係存放在上開發生火災之磚瓦屋，平日
    並未上鎖，只有關門等情，此據證人即告訴人之夫黃永新到庭證述明確，並有照
    片八張附卷可參。而自卷附照片及證人所述以觀，該磚瓦屋因經回祿之災，外觀
    破敗，上佈藤草，且與告訴人上開磚瓦屋住所中隔水泥小路，有明顯區隔，自客
    觀而言，難認該二棟房屋必為同一人所有；而上開物品多所生鏽、破爛，並夾雜
    空桶在內，並與以廢紙箱、布袋混放之雜物，堆置一處，有類廢棄物。綜上，該
    磚瓦屋破舊，門戶虛掩，客觀上無人居住，而上開物品又非似有人保存，確有誤
    認為無主廢棄物之可能；佐以被告係在當日上午七時四十分許，駕駛小貨車，光
    天化日公然搬取物品一節，是被告所辯：伊以為東西是沒人要的等語，非不可採
    。至證人固陳稱：被偷東西都可以用，價值有五萬五千元，而且被告沒有問伊等
    就把東西撿走等語，且為被告所不否認，然廢棄之物未必均不可使用，此自明之
    理；再上開物品如照片所示，均有類於廢棄物，乃證人謂該等物品價值有五萬餘
    元，又未能提出相關資料可供依憑，此部分所述尚難遽信；而依當時客觀情狀，
    確有誤認該物品為廢棄物之可能，則如前述，故被告未加詢問告訴人，逕予撿拾
    上開物品，作法雖有失當，主觀上究難認其確有為自己不法所有之意圖。另告訴
    人之指訴固能證明被告未經其同意，私自搬取物品，惟參酌案發情境，仍難以認
    定被告主觀上之犯意甚明。是被告主觀上既乏竊盜之不法犯意，其所為尚與竊盜
    罪之構成要件有間，被告犯行尚屬不能證明。據上說明，自應為無罪之諭知。
據上論斷，應依刑事訴訟法第三百零一條第一項前段，判決如主文。
本案經檢察官魏雯祈到庭執行職務。
中        華        民        國    八十九    年    七    月      十    日
                                臺灣桃園地方法院刑事第五庭
                                    法  官   陳彥宏
右正本證明與原本無異。
如不服本判決，應於判決送達後十日內向本院提出上訴狀( 應附繕本 )，上訴於
臺灣高等法院。
                                    書記官   魏慧夷
中        華        民        國    八十九    年    七    月      十    日


司法院資訊處製作；財團法人民間司法改革基金會備份。
